臺灣士林地方法院刑事判決　　　　　　　　　　　　　　九十一年度易字第四六號
　　聲　請　人　臺灣士林地方法院檢察署檢察官
　　被　　　告　乙○○
右列被告因違反動產擔保交易法案件，經檢察官聲請簡易判決處刑（九十年度偵緝字
第六三三號），本院認為不宜以簡易判決處刑（九十年度簡字第一五八三號），改依
通常程序審理，判決如左：
    主  文
乙○○動產擔保交易之債務人，意圖不法之利益，將標的物出質，致生損害於債權人
，累犯，處拘役肆拾日，如易科罰金以參佰元折算壹日。
    事  實
一、乙○○前因違反竊盜案件，經法院判處有期徒刑五月確定，並於民國八十四年十
    月九日執行完畢，仍不知悔改，於八十七年八月十三日，在台北市○○區○○路
    七段四一三號快輛機車行內，以簽訂分期付款買賣契約之方式向「甲○○○有限
    公司（下稱東元公司）」，購買三陽ＤＩＯ５０型，車號ＥＣＯ－三九一號機車
    一台，現金總價為新台幣（下同）二萬三千七百元，乙○○先繳付頭款三千元，
    餘款則約定分六期繳清，每期應繳三千四百五十元，第一期繳款期日為八十七年
    九月五日，爾後各期則於每隔一個月之五日繳付，分期價款繳清前，該機車仍屬
    「東元公司」所有，乙○○僅得占有使用之，不得遷移、出質、移轉或為其他處
    分，且該機車應放置於其台北市○○區○○路三八號住處，為動產擔保交易之債
    務人。詎乙○○竟意圖為自己不法利益，於八十八年二月間某日，因與姓名年籍
    不詳綽號「古意」之友人需租汽車使用，而將該機車遷移上址駛至台北市石牌某
    汽車租賃公司，並出質予汽車租賃公司，以租賃汽車使用。且乙○○於繳款期日
    屆至時全未依約繳付分期價款，致使東元公司於其未依約繳款後，又遍尋該機車
    未著，無法即時就該機車取償而受有損害。
二、案經被害人東元公司訴請臺灣士林地方法院檢察署檢察官聲請簡易判決處刑。
    理  由
一、右揭事實，業據被告乙○○於偵查及本院審理時，供承不諱，並經告訴人東元公
    司之代理人丙○○、周佳琳於偵查及本院調查時，指訴甚詳，且有分期付款購買
    約定書、本票、東元公司人員查訪紀錄表及客戶資料表等文件影本各一紙附卷可
    稽。查被告將機車出質後，未依約向汽車租賃公司處理租金事宜，任令該機車遭
    汽車租賃公司以其違約而處理，次查被告並非不知東元公司營業所所在地，再以
    現今通訊工具之便捷，即令被告移居他處或因工作之需而四處奔波，其與東元公
    司並非全無任何連繫之管道，惟其於繳款期限屆至起，不僅未按期繳付分期價款
    ，且均未與東元公司連絡洽商相關還款事宜，亦未曾告知東元公司其人現居處所
    及該機車出質予汽車租賃公司及該車所在，自此杳然無蹤，任由東元公司尋查無
    著，而不知其下落，至告訴人東元公司提起本件告訴，經台灣士林地方法院檢察
    署檢察官通緝到案後始出面，據此諸端，是足徵被告於八十八年二月間起，確有
    意圖自己不法利益，不願繼續繳付分期應付之款項，並將自機車遷移上址且出質
    他人，致東元公司尋找該車無著之事實，灼然至明。至東元公司於被告未繳分期
    價款後，因被告已將該車典當出質，移離原約定放置處所，致使東元公司尋找該
    車未獲，無法即時依動產擔保交易法之相關規定，行使債權人取回占有標的物並
    就標的物取償之權利，其因而受有損害自屬當然。事證明確，被告犯行洵堪認定
    ，應依法論科。
二、查被告與東元公司簽訂分期付款買賣契約，購買前開機車，為動產擔保交易之債
    務人。其將為動產擔保交易標的物之機車出質於他人，使東元公司無法即時取回
    占有該機車取償，足以生損害於債權人東元公司，其出質行為本質上即含有遷移
    之性質，該遷移行為自應包括於出質行為內，為出質行為所吸收，不另論罪，核
    被告所為係犯動產擔保交易法第三十八條之罪。公訴人於聲請簡易判決處刑書僅
    載被告遷移機車部分，未載及出質部分，惟此屬犯罪事實之擴張，不生變更起訴
    法條之問題。被告曾有如事實欄所載之犯罪科刑執行情形，有台灣高等法院檢察
    署刑案記錄簡覆表一份在卷可參，其受有期徒刑之執行完畢後，五年內再犯本件
    有期徒刑以上之罪，為累犯，應依刑法第四十七條規定加重其刑。審酌被告素行
    、犯罪之目的、手段、對債權人所生損害，迄尚未與告訴人成立和解賠償其損害
    及其犯後態度等一切情狀，量處如主文所示之刑，另被告行為後，刑法第四十一
    條業於九十年一月十日修正公布，同年月十二日生效，舊法規定犯最重本刑三年
    以下有期徒刑以下之刑之罪，而受六個月以下有期徒刑或拘役之宣告，因身體、
    教育、職業、家庭之關係或其他正當事由，執行顯有困難者，得易科罰金，修正
    後刑法第四十一條第一項規定，凡犯最重本刑五年以下有期徒刑以下之刑之罪，
    而受六個月以下有期徒刑或拘役之宣告，均得易科罰金，比較新舊法之規定，對
    於本案被告並無有利或不利，自應依刑法第二條第一項前段規定，適用裁判時之
    新法，併予宣告易科罰金之折算標準。
據上論斷，應依刑事訴訟法第四百五十二條、第二百九十九條第一項前段，動產擔保
交易法第三十八條，刑法第二條第一項前段、第十一條前段、第四十一條第一項前段
、第四十七條，罰金罰鍰提高標準條例第一條前段、第二條，判決如主文。
本案經檢察官林聰良到庭執行職務。
中      華      民      國    九十一    年      四      月    二十四    日
                                    臺灣士林地方法院刑事第一庭
                                        法  官  江  翠  萍
右正本證明與原本無異。
如不服本判決，應於判決送達後十日內，向本院提出上訴狀。
                                        書記官  范  淑  芬
中      華      民      國    九十一    年      四      月    二十五    日
附錄本案論罪科刑法條全文
動產擔保交易法第三十八條：
動產擔保交易之債務人，意圖不法之利益，將標的物遷移、出賣、出質、移轉、抵押
或為其他處分，致生損害於債權人者，處三年以下有期徒刑、拘役或科或併科六千元
以下之罰金。
